臺灣基隆地方法院交通事件裁定　　　　　　　　　　　　九十三年度交聲字第六號
　　原處分機關　交通部公路總局台北區監理所基隆監理站
　　異　議　人
　　即受處分人　乙○○
右列受處分人因違反道路交通管理處罰條例案件，對於交通部公路總局台北區監理所
基隆監理站九十二年十二月二十二日所為之處分（原處分案號：基監字第裁四二─Ｚ
00000000號），聲明異議，本院裁定如左：
    主  文
異議駁回。
    理  由
一、異議意旨略以：異議人即受處分人乙○○於民國九十二年六月十一日上午七時零
    三分許，駕駛車號Ｇ二─二九一０號自小客車，行經國道一號高速公路北向林口
    Ｂ匝道四一．二公里處，因未依規定保持行車安全距離、在高速公路超速行駛，
    致擦撞車號Ｖ七─一六二號營業小客車，事後遭警舉發，惟事故當時為行車流量
    尖峰時段，該匝道為單線車道，當事人依行車動線駕車如何保持安全距離；又發
    生事故後異議人在驚惶失措下，處理之員警告知當事人行車速度四十至五十公里
    不算違規，致異議人誤信而陳述行車時速為五十公里，處理員警有誤導當事人之
    嫌；且車號Ｖ七─一六二號營業小客車係停止於槽化分隔網區邊界上，並非異議
    人之前車，如何有車行安全距離可言，原處分機關裁處罰鍰新台幣（以下同）六
    千元，並記違規點數二點，並無理由，爰據以聲明異議等情。
二、按汽車行駛高速公路應依速限標誌指示；又汽車行駛高速公路，前後兩車之行車
    安全距離，在正常天候狀況下，小型車時速四十公里時，應有最小距離二十公尺
    （即小型車時速六十公里時，應有最小距離三十公尺；小型車時速七十公里時，
    應有最小距離三十五公尺：小型車時速八十公里時，應有最小距離四十公尺等規
    定推論即知），如遇有濃霧、濃煙、強風、大雨、夜間行車或其他特殊狀時，其
    安全距離應酌量增加，高速公路交通管制規則第五條第一項、第六條定有明文。
    再按，汽車行駛於高速公路或設站管制之道路，而不遵管制之規定者，處汽車駕
    駛人新臺幣三千元以上六千元以下罰鍰；汽車駕駛人有第三十三條情形者，除依
    原條款處罰鍰外，各記違規點數一點，道路交通管理處罰條例第三十三條第一項
    、第六十三條第一項第一款亦有明文。
三、經查，異議人於舉發地點未保持行車安全距離、超速行駛之事實，業據現場處理
    員警甲○○（內政部警政署國道公路警察局第一警察隊）到院證稱：「當天接獲
    情指中心通報，就駕駛巡邏車到現場，發現有兩部車，一部是紅色自小客，另一
    部是營小客，肇事地點在Ｂ匝道四十一‧二公里處，我詢問異議人及營小客駕駛
    ，營小客駕駛稱『（肇事後）怕影響交通所以撞擊後有將計程車移至出口路邊』
    ，異議人紅色小客車停放在進入主道的車道上（未移動），員警在現場繪圖並拍
    照，當時紅色自小客的車輛無法發動，所以請吊車將紅色自小客移置到泰山收費
    站北磅，員警對異議人還有計程車駕駛製作筆錄，異議人當時情緒很激動，和營
    小客的駕駛有爭執，所以員警先就營小客駕駛製作筆錄，等異議人情緒平復後才
    製作異議人的筆錄，因為本件交通事故沒有人受傷，不是刑事案件，沒有錄音。
    依計程車駕駛員稱『計程車要從現場圖上林口Ｂ入口打算進入高速公路，因為前
    方有一部自小客車（Ａ車）踩煞車，尾隨計程車也緊急踩煞車，並將方向盤往右
    閃，計程車停在槽化線上，隨即計程車的左後方就被異議人的車輛撞擊』。異議
    人稱『當時營小客是從現場圖上林口Ｂ入口打算進入高速公路，異議人的車輛是
    在計程車後，前方還有另一部自小客車（Ｂ車），異議人看到Ｂ車往左邊閃，異
    議人也打算要往左邊閃，但是來不及，所以就撞到停在槽化線的計程車的左後方
    』。我曾經陳述過計程車後保險桿整個撞掉，速度應該很快，是異議人自己陳述
    時速為五十公里左右，沒有提醒異議人她的速度可能是五、六十公里。」等語、
    及證人即舉發之員警丙○○（內政部警政署國道公路警察局第一警察隊）到院證
    稱：「事後審核當時塞車，現場圖上Ａ、Ｂ兩車都是要往林口匝道進入高速公路
    ，計程車要插入匝道時，因為匝道塞車，所以計程車緊急煞車並閃避在槽劃島上
    ，因為異議人的車輛閃避不及，所以就擦撞到計程車。依道路交通安全規則第九
    十四條的規定，安全距離是可以閃煞的距離，異議人閃煞不及而擦撞，顯見安全
    距離不足。異議人在警訊筆錄內自承是五十公里，如果是四十公里應該可以閃煞
    過。」等語綦詳，並有現場照片六張、國道公路警察局第一警察隊道路交通事故
    肇因初步研判表、警詢筆錄、道路交通事故調查表（一）（二）、交通事故現場
    草圖、道路交通事故現場圖各一份附卷為證，堪信屬實。異議人雖辯稱：「製作
    筆錄時，員警當場跟我表示我的車速不可能是四十公里，應該是五、六十公里，
    五、六十公里不是超速的範圍，後來收到舉發單說我超速，當時匝道上的車子很
    多，不可能超速，我當時行駛的速度是四十公里。是計程車停在槽化線上，我的
    前一部車有閃過計程車，但我沒有閃過去而擦撞，我與前車有保持安全距離，約
    有一部車的車身距離」云云，然依現場照片及事故現場圖觀之，車號Ｖ七─一六
    二號營業小客車遭撞擊前係暫停於槽化線上，遭異議人之車號Ｇ三─二九一０號
    自用小客車撞擊後，該後保險桿斷裂，異議人駕駛之車號Ｇ三─二九一０號自用
    小客車右前車頭半毀，異議人撞擊營業小客車後猶向前滑行十四．四公尺始停止
    等情，顯見當時撞擊力道之強，自以其於警詢時自述之時速約五十公里左右，較
    為可信；參以異議人亦自承其安全距離約僅有一個車身遠，顯然不足高速公路交
    通管制規則所定之二十公尺安全距離，故本件交通事故之發生，係因異議人駕車
    行駛於高速公路時，因未保持最小之行車安全距離，驟然因前方車輛堵車而依序
    剎停之際，被告未能適時反應剎停致追撞前車，亦堪認定。
四、異議人雖另以：「其於警詢時自述時速五十公里左右，係遭員警誤導」云云。然
    按交通警員掣單舉發違反道路交通管理處罰條例所列之違規事實，本質上為行政
    處分，係公務員基於職務上權力，依法就特定之具體事件所為具公法上效果之單
    方行政行為，基於公務員為公法上行為具有公信力之原則，該行政處分當可被推
    定為真正，其據以依法處分之事實認定亦為正確無誤，本此公信原則，乃立法者
    賦予行政機關制定違反道路交通事件統一裁罰標準及處理細則，使執勤警員得當
    機處分（如該細則第二十三條）以維護交通秩序、安全之行政目的，反之，若謂
    公務員一切行政行為均需預留證據以證其實，則國家行政勢必窒礙難行，據此，
    刑事訴訟法就犯罪證據有關之規定中，與屬行政秩序罰之交通違規裁罰本旨不合
    之部分，自不在準用之列。本件異議人既未就舉發員警之舉發有誤提出確實證據
    以供調查，亦無任何證據足資證明有誤導筆錄、捏造事實違法取締之情事，則執
    勤警員本其維護交通秩序、安全職責所為之舉發，自應受到合法、正確之推定，
    且衡諸現場查獲之警員甲○○及舉發之員警丙○○與異議人間並無仇隙，當無設
    詞攀誣之理，是異議人於舉發時、地，在高速公路超速行駛，未依規定保持行車
    安全距離輛行駛之事實，堪以認定。故原處分機關依道路交通管理處罰條例第三
    十三條第一項之規定裁處罰鍰六千元，並依第六十三條第一項之規定記違規點數
    二點，核無違誤或不當，本件異議為無理由，應予駁回。
五、據上論斷，應依道路交通案件處理辦法第十九條，裁定如主文。
中      華      民      國    九十三    年      三      月     十九     日
                                    臺灣基隆地方法院交通法庭
                                        法  官    何  怡  穎
右正本證明與原本無異。
對於本件裁定如有不服，應於收受送達後五日內，向本院提出抗告書狀，敘述抗告之
理由，抗告於臺灣高等法院。
                                        書記官    李  繼  業
中      華      民      國    九十三    年      三      月     十九     日
